臺灣臺北地方法院交通事件裁定　　　　　　　　　　九十一年度交聲字第四九二號
　　異　議　人
　　即受處分人　甲○○　男　四.
右列異議人即受處分人因違反道路交通管理處罰條例案件，對於交通部公路總局台北
區監理所板橋監理站中華民國九十一年四月十日所為之處分（原處分案號：板監三字
第裁四一－Ａ00000000號）聲明異議，本院裁定如左：
        主      文
異議駁回。
        理      由
一、按汽車駕駛人，爭道行駛，機器腳踏車，不在規定車道行駛者，處新台幣六百元
    以上一千八百元以下罰鍰，道路交通管理處罰條例（民國九十年一月十七日總統
    修正公布之道路交通管理處罰條例部分條文，其施行日期依同條例第九十三條規
    定須由行政院以命令定之，而行政院係於九十年四月三日以台九十交字第０一九
    三一七號令發布修正後之該條例自九十年六月一日起施行，故以下所述及之本條
    例，如無特別註明，乃係修正生效後之新法，而於敘述上如係九十年一月十七日
    修正，同年六月一日生效施行前之該條例，則會在該條例下加註【舊法】以資辨
    明，先予敘明）第四十五條第十三款定有明文。而道路交通管理處罰條例所稱之
    汽車，依該條例第三條第八款規定包括機器腳踏車。再汽車駕駛人駕駛汽車違反
    道路交通管理處罰條例第四十五條規定者，除應依該條所規定之罰鍰處罰外，並
    予記違規點數一點，道路交通管理處罰條例第六十三條第一項第一款亦定有明文
    。
二、本件異議人即受處分人甲○○於八十八年十二月二十八日下午一時七分許駕駛其
    所有車號ＧＦＴ－四五三號重型機器腳踏車，於台北市○○○路因行駛禁行車道
    而不在規定車道行駛，為台北市政府警察局交通大隊直屬第三分隊警員秦輝榮拍
    照採證，以其有違反道路交通管理處罰條例第四十五條第十三款（舊法，舉發通
    知單贅引第一項）規定之行為逕行掣發舉發，經舉發單位交寄板橋郵局投遞二次
    未成，因招領逾期退回，再經舉發單位將郵退通知單移送原處分機關，嗣受處分
    人於九十一年三月十三日提出申訴，經原處分機關於九十一年三月二十六日函復
    受處分人在案，受處分人不服，原處分機關仍依道路交通管理處罰條例第四十五
    條第十三款（裁決書贅引第一項）、第六十三條第一項第一款及違反道路交通管
    理事件統一裁罰標準於九十一年四月十日裁處罰鍰新台幣六百元，並記違規點數
    一點。
三、本件受處分人固不否認於右揭時、地駕駛其所有車號ＧＦＴ－四五三號重型機器
    腳踏車，行駛禁行車道而不在規定車道行駛之事實，惟矢口否認有何違反道路交
    通管理處罰條例規定之行為，辯稱：其已於五、六年前遷出違規之台北縣板橋市
    ○○路一五０巷十號之一地址，並於八十九年八月十六日遷入台北市北投區戶政
    事務所，因未將行照住址申請變更，故從未收受舉發通知單，本件逕行舉發之照
    相，係屬偷拍云云。經查：（一）受處分人違規之事實，有舉發照片一張附卷可
    稽；依道路交通管理事件統一裁罰標準及處理細則第二十三條第一項第五款規定
    ，汽車違反道路交通管理事件有以科學儀器取得違規證據資料，足資認定其違規
    事實，當場不能或不宜攔截製單舉發者，得逕行舉發之；從而，本件舉發單位依
    法所為之舉發行為，當無違法可言，受處分人爭道行駛，機器腳踏車，不在規定
    車道行駛之違規行為，應堪認定。（二）又受處分人之戶籍地址於八十四年十一
    月二十七日登記設於台北縣板橋市○○路一五０巷十號之一，於八十八年十二月
    二十四日除戶並登記遷設於台北縣中和市○○街二四二巷九之三號，於八十九年
    八月十六日遷出，此有法務部戶役政連結作業系統資料、台北縣中和市第二戶政
    事務所函各一紙在卷可按，本件舉發通知單登載之車主地址為台北縣板橋市○○
    路一五０巷十號之一，有舉發通知單影本一紙附卷可稽；原處分機關於移送書表
    示舉發通知單經舉發單位交寄板橋郵局投遞二次未成，因招領逾期退回，再經舉
    發單位將郵退通知單移送原處分機關，此並有郵退信封影本附卷可稽；則本件舉
    發單位將舉發通知單以掛號郵寄至受處分人前開車籍地（台北縣板橋市○○路一
    五０巷十號之一）遭退回即將郵退逕送原處分機關，未將舉發通知單寄受處分人
    所遷移之台北縣中和市○○街二四二巷九之三號合法送達於受處分人，自不能認
    受處分人係已經合法收受舉發通知單，並且故意不依限到案。（三）再九十年一
    月十七日總統修正公布之道路交通管理處罰條例，已於同年六月一日生效施行，
    新法第四十五條規定僅就罰鍰之金額由銀元二百元以上六百元以下換算為新台幣
    之金額，並冠以新台幣字樣而作修正，並增列第十四款及第十五款規定，惟就形
    式上觀察，此修正前後之法律顯有不同，應認係屬法律之變更（本院卷附司法院
    第二廳八十一年十一月五日（八一）廳刑一字第一六二九０號函覆台灣高等法院
    之法律座談會研究意見參照），而現行之道路交通管理處罰條例第四十五條第十
    三款規定，與修正前之舊法比較結果，舊法並無有利於被告，依學者所認，行政
    罰在法律之適用上應有刑法第二條第一項「行為後法律有變更者，適用裁判時之
    法律。但裁判前之法律有利於行為人者，適用最有利於行為人之法律」及稅捐稽
    徵法第四十八條之三「納稅義務人違反本法或稅法之規定，適用裁處時之法律。
    但裁處前之法律有利於納稅義務人者，適用最有利於納稅義務人之法律」規定所
    揭示之「從新從輕」原則之類推適用（陳清秀著【依法行政與法律的適用】一文
    ，收錄於翁岳生編【行政法】一書，第一七六頁至第一七九頁，八十七年三月版
    ），本件自應適用修正生效後之新法為裁處；而違反道路交通管理條例案件第四
    十五條第十三款規定之行為人，如在應到案日期前到案聽候裁決者，依違反道路
    交通管理事件統一裁罰標準之規定，需對行為人最少處以新台幣六百元之罰鍰。
四、綜上所述，受處分人既有前揭不在規定車道行駛之違規行為，原處分機關依道路
    交通管理處罰條例第四十五條第十三款（裁決書贅引第一項）、第六十三條第一
    項第一款及違反道路交通管理事件統一裁罰標準，從輕裁處罰鍰新台幣六百元，
    並記違規點數一點，核無不符，本件聲明異議為無理由，應予駁回。
據上論斷，應依道路交通案件處理辦法第十九條，裁定如主文。
中      華      民      國    九十一    年     十二     月    二十三    日
                                  臺灣臺北地方法院交通法庭
                                      法  官  蕭  清  清
右正本證明與原本無異。
如不服本裁定，應於裁定送達後五日內向本院提出抗告狀。
                                      書記官  劉  麗  英
中      華      民      國    九十二    年      一      月      二      日
